臺灣彰化地方法院刑事判決
109年度訴字第962號
公  訴  人  臺灣彰化地方檢察署檢察官
被      告  林煜凱



選任辯護人  謝博戎律師(法扶律師)          
上列被告因違反毒品危害防制條例案件，經檢察官提起公訴（10
9年度偵字第3683號），本院判決如下：
    主    文
林煜凱犯販賣第二級毒品罪，累犯，處有期徒刑參年拾月。未扣
案之蘋果廠牌IPHONE 6S手機壹支（含○○○○○○○○○○號SIM卡壹枚）
、犯罪所得新臺幣肆仟伍佰元，均沒收，於全部或一部不能沒收
或不宜執行沒收時，追徵其價額。
    犯罪事實
一、林煜凱明知不得非法持有、販賣毒品，竟仍意圖營利，基於
    販賣第二級毒品之犯意，先於民國108年6月29日前1、2日某
    時許，持用蘋果廠牌IPHONE 6S手機（使用門號0000000000
    號上網）與林明憲以通訊軟體Messenger聯繫買賣毒品事宜
    後，再於108 年6 月29日晚上某時許，相約在彰化縣彰化市
    之彰化火車站附近碰面，林煜凱當場交付約半錢之第二級毒
    品甲基安非他命予林明憲，並收取林明憲交付之現金新臺幣
    （下同）4,500元。嗣林明憲因另涉持有毒品案件，始循線
    查獲上情。
二、案經臺中市政府警察局第六分局報告臺灣彰化地方檢察署檢
    察官偵查起訴。
    理    由
一、本判決以下所引用被告以外之人於審判外之陳述，被告林煜
    凱及其辯護人均不爭執其證據能力（見本院卷第57頁），檢
    察官於本院言詞辯論終結前亦未聲明異議，本院審酌其作成
    之情況並無違法或不當之瑕疵，且與待證事實具有關聯性，
    認為以之作為證據應屬適當，依刑事訴訟法第159 條之5 規
    定，均具有證據能力。其餘認定本案犯罪事實之非供述證據
    ，查無違反法定程序取得之情，亦具證據能力，且均經本院
    審理時依法踐行調查證據之程序，自得作為本案認定之用。
一、上揭犯罪事實，業據被告於警詢、偵查及本院審理時坦承不
    諱（見6009號他卷第235頁、3094號他卷第201至203頁、本
    院卷第56、123頁），核與證人林明憲之證述（見3094號他
    卷第201至203頁、6009號他卷第106頁）大致相符，且有偵
    查報告、被指認人指認紀錄表、Facebook Business Record
    、通聯調閱查詢單及基地台位置、被告居住地及車輛照片、
    被告臉書擷圖等在卷可佐（見3094號他卷第5至61、89至91
    、97至99、115至185、189、聲同調字第1079號卷第51頁）
    。另被告與證人林明憲均稱2人是以通訊軟體Messenger聯繫
    ，本案交易是於108年6月29日前1或2天以Messenger聯絡，
    而依卷內被告與證人之Messenger通聯訊息，雙方自107年12
    月21日起即有多筆談論毒品交易價格之訊息往來，最後一次
    以Messenger聯絡之時間為108年6月27日，雙方討論交易時
    間要約在晚上、證人現在施用毒品之方式為直接口服等情（
    見3094號他卷第189至263頁），是被告與證人林明憲之間確
    實是以Messenger作為聯繫毒品之工具，並足認被告上開不
    利於己之自白與事實相符，可堪信為真實。
二、被告及證人林明憲雖於警詢或偵查中稱被告所販賣之物為安
    非他命等語。惟目前國內緝獲之白色結晶或粉末狀安非他命
    類毒品，其成分多為甲基安非他命（行政院衛生署管制藥品
    管理局民國93年11月2日管檢字第093000010499號函參照）
    ，是足認被告本件販賣之第二級毒品應為甲基安非他命。
三、又被告於本院審理中供承：其販賣甲基安非他命是賺取施用
    的量，其買4,500元之毒品拿到毒品後，也是賣給林明憲4,5
    00元，但量會少一點，留一點毒品供己施用等語（見本院卷
    第126頁）。從而，被告本案販賣甲基安非他命之犯行，可
    從中獲取利益，是其主觀上有營利之意圖一情，洵堪認定。
四、綜上，本案事證明確，被告有犯罪事實欄所示之犯行，堪以
    認定，應依法論科。
五、論罪科刑
  ㈠按行為後法律有變更者，適用行為時之法律。但行為後之法 
    律有利於行為人者，適用最有利於行為人之法律，刑法第2
    條第1項定有明文。被告行為後，毒品危害防制條例第4條第
    2項、第17條第2項之規定業於109年1月15日修正，並於同年
    7月15日生效。修正後，販賣第二級毒品罪之法定刑由原定
    之「處無期徒刑或七年以上有期徒刑，得併科一千萬元以下
    罰金」，修正為「處無期徒刑或十年以上有期徒刑，得併科
    一千五百萬元以下罰金」；修正前毒品危害防制條例第17條
    第2項原規定：「犯第4條至第8條之罪於偵查及審判中均自
    白者，減輕其刑」，修正後係規定：「犯第4條至第8條之罪
    於偵查及歷次審判中均自白者，減輕其刑」。經比較新舊法
    之結果後，修正後第4條第2項規定提高有期徒刑及罰金刑部
    分之最高刑度，第17條第2項則須被告於「歷次」審判中均
    自白犯罪始得依該條規定減輕其刑，均顯然未較有利於被告
    ，依刑法第2條第1項揭示之「從舊從輕」原則，自應適用被
    告行為時法即修正前之毒品危害防制條例第4條第2項、第17
    條第2項之規定論處。
  ㈡核被告所為，係犯修正前毒品危害防制條例第4條第2項之販
    賣第二級毒品罪。又被告持有第二級毒品甲基安非他命之行
    為，為其販賣之高度行為所吸收，不另論罪。
  ㈢加重減輕事由：
  1.被告前因施用毒品等案件，經本院以104年度簡字第1194號
    、1232號、1229號、907號，分別判處有期徒刑2月、3月、2
    月、4月確定，並合併定其應執行有期徒刑8月，於105年8月
    7日執行完畢，有臺灣高等法院被告前案紀錄表在卷可按，
    其於5年以內故意再犯本件有期徒刑以上之罪，為累犯，而
    被告前有施用毒品之前案，本案竟轉而販賣毒品，足認被告
    刑罰反應力薄弱，而其本案犯罪又無刑法第59條情堪憫恕之
    情形，亦不因累犯之加重致其所受刑罰因而受有超過其所應
    負擔罪責，及使其人身自由因而受過苛侵害之情形，適用累
    犯加重之規定，核無司法院大法官釋字第775號解釋所稱「
    不符合罪刑相當原則、牴觸憲法第23條比例原則」之情形，
    是除法定刑無期徒刑部分外，應依刑法第47條第1 項之規定
    ，加重其刑。
  2.按修正前毒品危害防制條例第17條第2項關於「犯第4條至第
    8條之罪於偵查及審判中均自白者，減輕其刑」規定，旨在
    獎勵犯罪人之悛悔，同時使偵查或審判機關易於發現真實，
    以利毒品查緝，俾收防制毒品危害之效；故不論被告之自白
    ，係出於自動或被動、簡單或詳細、一次或多次，並其自白
    後有無翻異，苟其於偵查及審判中均有自白，即應依法減輕
    其刑（最高法院98年度台上字第6928號判決參照）。被告於
    偵查及本院審理中，就其犯行均自白犯罪（見6009號他卷第
    235頁、3094號他卷第201至203頁、本院卷第56、123頁），
    應依毒品危害防制條例第17條第2項之規定，減輕其刑。又
    其刑有加重及減輕者，依刑法第71條第1 項規定，先加後減
    之。被告為累犯，其本案犯行又符合毒品危害防制條例第17
    條第2 項之減輕事由，除法定刑無期徒刑部分外，應先加後
    減之。
  3.又毒品危害防制條例第17條第1項規定：「犯第4條至第8條
    、第10條或第11條之罪，供出毒品來源，因而查獲其他正犯
    或共犯者，減輕或免除其刑」乃為有效追查毒品來源，斷絕
    毒品供給，以杜絕毒品氾濫，祇須行為人願意供出毒品來源
    之上手，因而查獲其他正犯或共犯者，即可邀減輕或免除其
    刑之寬典（最高法院99年度台上字第1746號判決參照）。而
    該條文所稱供出毒品來源，因而查獲者，係指被告供出毒品
    來源之有關資料，諸如前手之姓名、年籍、住居所、或其他
    足資辨別之特徵等，使調查或偵查犯罪之公務員因而對之發
    動調查或偵查並破獲者而言。查被告雖供承其毒品來源為吳
    政璋、臉書帳號「Cheng Chang Wu」，然檢警並未因此查獲
    毒品上手，有臺中市政府警察局第六分局109年7月31日中市
    警六分偵字第1090086619號函、110年1月6日中市警六分偵
    字第1090161821號函及所附職務報告、臺灣彰化地方檢察署
    109年12月22日彰檢錫義109偵3683字第1099049767號函在卷
    可佐（見3683號偵卷第249頁、本院卷第75、83至85頁）。
    本案既未因被告供出毒品來源而查獲上手，自無從依毒品危
    害防制條例第17條第1項對被告減輕其刑。
  4.至辯護人雖為被告辯護略以：被告犯後坦承犯行且供出上手
    ，犯後態度良好，請求依刑法第59條之規定減輕其刑等語。
    惟按刑法第59條所規定之酌量減輕其刑，係裁判上之減輕，
    必以犯罪之情狀顯可憫恕，認為科以最低度刑仍嫌過重者，
    始有其適用。如別有法定減輕之事由者，應優先適用法定減
    輕事由減輕其刑後，猶嫌過重時，方得為之（最高法院98年
    度台上字第6342號判決意旨參照）。查被告本案販賣第二級
    毒品犯行已依毒品危害防制條例第17條第2項規定減輕其刑
    ，且衡諸被告於本案前已有多次施用毒品犯行並入監服刑，
    有臺灣高等法院被告前案紀錄表在卷可佐，理應深知毒品之
    危害，竟仍為上開犯行，足認被告上開犯行經減輕其刑後，
    均在客觀上尚不足以引起一般同情，而無情輕法重之情形，
    亦無顯可憫恕之情狀，是爰不依刑法第59條規定酌減其刑。
  ㈣爰以行為人之責任為基礎，審酌被告為本案犯行前，已有多
    次施用毒品之前科，有臺灣高等法院被告前案紀錄表在卷可
    佐。其明知甲基安非他命為具有高度成癮性之毒品，戒癮不
    易，販賣毒品之行為不僅危害社會治安與國人身心健康甚鉅
    ，亦為國法所厲禁，竟漠視法令禁制，戕害他人健康，欠缺
    守法觀念，自應嚴予非難。惟斟酌被告販賣毒品次數僅1次
    、販賣之對象僅1人、販賣金額為4,500元及其獲利情形，並
    念及被告犯後坦承犯行，態度尚可；暨其自述高職畢業，入
    監前自己經營模具加工，與其母同住，未婚無子，無人須其
    扶養等一切情狀，量處如主文所示之刑，以資懲儆。
六、沒收
  ㈠被告於本院審理時自承本案犯行獲有4,500元之所得，此部分
    雖未扣案，仍依刑法第38條之1第1 項、第3項，對被告宣告
    沒收，並於全部或一部不能沒收或不宜執行沒收時，追徵其
    價額。
  ㈡被告行為後，毒品危害防制條例19條規定業於109年1月15日
    修正，並於同年7月15日生效。本次修正新增第19條第3項之
    規定，然並未修正第19條第1項之規定，爰毋庸比較新舊法
    ，先予敘明。被告未扣案之蘋果廠牌IPHONE 6S行動電話1 
    支（含0000000000號SIM卡1枚），為被告所有，作為本案販
    賣第二級毒品聯絡使用，業據被告供承在卷（見本院卷第12
    8頁），應依毒品危害防制條例第19條第1項及刑法第38條第
    2項之規定，宣告沒收，並於全部或一部不能沒收或不宜執
    行沒收時，追徵其價額。
據上論斷，依刑事訴訟法第299 條第1項前段，（修正前）毒品
危害防制條例第4條第2項、（修正前）第17條第2項、第19條第1
 項，刑法第2 條第1項前段、第11條、第38條第2項、第38條之1
第1項、第3項，判決如主文。
本案經檢察官鄭安宇提起公訴，檢察官劉欣雅到庭執行職務。
中　　華　　民　　國　　110 　年　　5 　　月　　6 　　日
                  刑事第六庭  審判長法  官  吳永梁
                                    法  官  呂美玲
                                    法  官  范馨元
以上正本證明與原本無異。　　　　　　　　　　　　　　　
如不服本判決應於收受判決後20日內向本院提出上訴書狀，並應敘述具體理由。其未敘述上訴理由者，應於上訴期間屆滿後20日內向本院補提理由書(均須按他造當事人之人數附繕本)「切勿逕送上級法院」。　　　　　　　　　　　　　　　　　　　　
中　　華　　民　　國　　110 　年　　5 　　月　　6 　　日
                                    書記官  許原嘉
附錄論罪科刑法條：
（修正前）毒品危害防制條例第4 條
製造、運輸、販賣第一級毒品者，處死刑或無期徒刑；處無期徒
刑者
，得併科新臺幣二千萬元以下罰金。
製造、運輸、販賣第二級毒品者，處無期徒刑或七年以上有期徒
刑，
得併科新臺幣一千萬元以下罰金。
製造、運輸、販賣第三級毒品者，處七年以上有期徒刑，得併科
新臺
幣七百萬元以下罰金。
製造、運輸、販賣第四級毒品者，處五年以上十二年以下有期徒
刑，
得併科新臺幣三百萬元以下罰金。
製造、運輸、販賣專供製造或施用毒品之器具者，處一年以上七
年以
下有期徒刑，得併科新臺幣一百萬元以下罰金。
前五項之未遂犯罰之。